臺北高等行政法院裁定　　　　　　　　　　　　　　九十二年度訴字第二四一七號
　　原　　　告　甲○○
　　送達代收人　楊國宏律師
　　被　　　告　內政部
　　代　表　人　乙○○部長）.
右當事人間因人民團體法事件，原告以提起訴願逾三個月不為決定，提起行政訴訟。
本院裁定如左︰
　　主  文
原告之訴駁回。
訴訟費用由原告負擔。
　　理  由
一、原告起訴時，被告之代表人為余政憲，嗣於訴訟中變更為乙○○，茲據新任代表
    人具狀聲明承受訴訟，核無不合，應予准許。
二、按行政訴訟法第四條第一項規定：「人民因中央或地方機關之違法行政處分，認
    為損害其權利或法律上之利益，經依訴願法提起訴願而不服其決定，或提起訴願
    逾三個月不為決定，或延長訴願決定期間逾二個月不為決定者，得向高等行政法
    院提起撤銷訴訟。」同法第五條規定第一項規定：「人民因中央或地方機關對其
    依法申請之案件，於法令所定期間內應作為而不作為，認為其權利或法律上利益
    受損害者，經依訴願程序後，得向高等行政法院提起請求該機關應為行政處分或
    為特定內容之行政處分之訴訟。」茲所稱依法申請之案件，須有法律之明文規定
    為限，且所謂行政處分，依行政程序法第九十二條第一項及訴願法第三條第一項
    規定，係指中央或地方機關就公法上具體事件所為之決定或其他公權力措施而對
    外直接發生法律效果之單方行政行為而言。是人民認第三人有違法情事，向行政
    機關為檢舉或陳情，機關對之所為答覆，性質上尚非行政處分，更非屬行政訴訟
    法第五條所稱「依法申請之案件」，亦無應於法令所定期間內應作為而不作為情
    事，揆諸首揭說明，如原告仍提撤銷訴訟或課予義務訴訟，應認其不備起訴要件
    ，依行政訴訟法第一百零七條第一項第十款規定裁定駁回之。
二、本件原告起訴意旨略謂：原告以中華民國游泳協會（以下簡稱游泳協會）於民國
    九十一年七月六日第七屆第二次臨時理事會、民國九十一年七月二十四日第七屆
    第三次臨時理事會及民國九十一年七月二十七日第八屆第一次會員大會決議，均
    有人民團體法第五十八條規定違反法令、章程或妨害公益之情事，請求被告撤銷
    上述決議，經被告以九十一年十二月十日台內社字第○九一○○七二六九○一號
    函覆原告，但對原告請求未予置理，顯有應作為而不作為之情形，原告乃提起訴
    願，經訴願決定機關逾三個月仍未作成訴願決定，遂提起本件行政訴訟，請求被
    告應作成准予撤銷上述決議之處分云云。
三、查本件原告請求被告撤銷游泳協會第七屆第二次、第三次臨時理事會及第八屆第
    一次會員大會決議，經被告以九十一年十二月十日台內社字第○九一○○七二六
    九○一號函覆，略以：「‥按會員資格之審查係屬理事會之職權，原告質疑游泳
    協會於九十一年七月六日第七屆第二次臨時理事會議及參加人員之合法性，該會
    除應理事會書面連署要求，於九十一年七月二十四日下午加開第七屆第三次臨時
    理事會議釐清並確認該屆第二次臨時理事會議之正當性外，亦於七月二十七日大
    會當天先加開臨時理監事聯席會議，再予釐清說明。有關許玉雲秘書長代繳會員
    會費一事，除非被代繳者表達反對意思，否則礙難斷謂其綁樁行為。所指理事許
    東和、候補理事許峰銘分別擔任有給職訓練組長、輔導組長一事，卷查報部文件
    ，並無渠等支領薪資紀錄；至該會函報第八屆第一次會員大會紀錄，擬予常務理
    事徐興泰、理事許東和兼職並支領車馬費一事，核與人民團體法第二十一條及社
    會團體工作人員管理辦法第八條規定未合，被告已予糾正。前任理事長李復興自
    八十三年四月十七日當選該會第六屆理事長並連任第七屆理事長至九十一年七月
    二十七日屆滿改選為止，分別有四個年度之例行大會紀錄、三個年度財務紀錄無
    案可稽，會務運作有欠正常；惟李復興已屆滿改選，且未被選任為該會之理監事
    ，已無糾正之實益。游泳協會召開第八屆第一次會員大會改選理監事過程平和且
    選舉結果宣布時，未有人當場提出異議，被告並無否准選舉結果，不予發給理事
    長當選證明書之理由，惟已請該會加強會務、財務之管理」等語。經查人民團體
    法第五十八條「人民團體有違反法令、章程或妨害公益情事者，主管機關得為左
    列處分一、警告。二、撤銷其決議。三、停止其業務之一部或全部。四、‥‥七
    、解散。」之規定，乃主管機關於人民團體有上揭違反法令、章程、或妨害公益
    情事時，為達監督目的而得行使之法定職權，非屬原告得依法申請之案件，即原
    告在法律上顯無要求被告發動監督權限之公法上請求權。再查游泳協會係依人民
    團體法設立之社會團體，社團本身對於會員而言，並非公權力機關，社團內部事
    項均與公權力行使無關，而屬於私法事件。是以被告上開九十一年十二月十日台
    內社字第○九一○○七二六九○一號函，僅係被告對原告之陳情事項，就游泳協
    會第七屆第二次、第三次臨時理事會及第八屆第一次會員大會決議等相關事宜之
    處理經過所為單純的事實之敘述及理由之說明，既不因該項敘述或說明而生法律
    效果，自非行政處分，是原告無對該函爭執之餘地，依首揭規定及說明，原告無
    論依行政訴訟法第四條規定提起撤銷訴訟或依同法第五條第一項規定提起課予義
    務訴訟，其起訴均不備訴訟要件。至行政院於原告起訴後，於九十三年一月十四
    日作成院臺訴字第○九三○○八○九七二號訴願決定，認被告上開函非屬行政處
    分，亦難謂有不作為情事，從程序上予以訴願不受理，並無違誤。原告仍執前詞
    ，請求被告應作成撤銷上述決議之處分，於法未合，應予駁回。
四、依行政訴訟法第一百零七條第一項第十款、第一百零四條、民事訴訟法第九十五
    條、第七十八條，裁定如主文。
中　　　華　　　民　　　國　　九十三　　年　　　五　　　月　　三十一  　日
                                  臺北高等行政法院  第六庭
                                            審判長  法  官　林樹埔
      　　　　　　　　　　　　　　　　　　　　      法　官　曹瑞卿
      　　　　　　　　　　　　　　　　　　　　      法　官　許瑞助
右為正本係照原本作成。
如不服本裁定，應於送達後十日內向本院提出抗告狀（須按他造人數附繕本）。
中　　　華　　　民　　　國　　九十三　　年　　　五　　　月　　三十一  　日
                                                    書記官  吳芳靜
